【裁判字號】    93,建,353
【裁判日期】    950721
【裁判案由】    損害賠償等
【裁判全文】
臺灣臺北地方法院民事判決               93年度建字第353號
原      告  丙○○
訴訟代理人  甲○○
被      告  乙○○
            丁○○
上列當事人間請求損害賠償事件，本院於民國九十五年六月二十
七日言詞辯論終結，判決如下：
    主      文
被告應給付原告新台幣肆拾陸萬伍仟壹佰肆拾伍元，及自民國九
十三年六月二十日起至清償日止，按年息百分之五計算之利息。
原告其餘之訴駁回。
訴訟費用由被告負擔百分之三十五，餘由原告負擔。
    事實及理由
一、原告主張：
    被告乙○○與丁○○二人以虛設「凱撒琳空間設計公司」名
    義，於民國91年6月23日與原告訂立「凱撒琳空間設計裝潢
    委託書」，約定由被告承攬原告所有位於台北市○○區○○
    街73巷1號7樓、8樓房屋之室內設計裝潢工程，工程總價金
    新台幣（下同）213萬4000元，約定期間原告均依約定按期
    給付被告工程款項183萬4000元。惟92年9月30日被告以公司
    內部股東財務出現問題為由停止施工，並於92年10月7日片
    面終止契約，經原告另行僱工完成後續工程，致使原告受有
    損害。爰請求被告賠償下列金額：(1)後續完成工程所增加之
    費用72萬5500元。(2)原告依契約約定應贈與之物品共22萬元
    。(3)因停工所增加生活上之支出18萬元。(4)因偷工減料及無
    法保固造成之損害19萬2844元。並聲明：被告應給付原告
    131萬8344元，及自93年6月20日起至清償日止，按年息5%計
    算之利息。
二、被告則以：
  (一)被告於工程期間均按進度施作工程，並經原告分階段驗收工
    程品質無誤後支付工程款，至92年9月15日止共收受工程款
    項183萬4000元，惟於92年9月間因被告財務困難無法繼續施
    作工程，遂於92年10月7日通知原告終止系爭契約。
  (二)就原告請求賠償之金額答辯如下：
    1.後續未完成工程之部分所需金額為29萬6200元（明細詳如
      本院卷二第27頁）。
    2.契約約定之贈品價值為22萬元，惟因工程尚未完工故未交
      付原告。
    3.原告主張因停工所增加生活上支出18萬元並無理由。
    4.關於原告主張因被告偷工減料及無法保固所造成之損害賠
      償19萬2844元之部分：(1)原告所提門框中塞報紙之情事，
      係工程中先行固定之方法，其後再行補水泥、補膠及上漆
      。(2)浴室牆面拋光磚施作時係採多點固定並非只有中間用
      水泥連接，磁磚未貼實係因貼在牆面採立面施工法之故。
      (3)浴室漏水係因工程尚未完工所致，且施工當時並未發現
      漏水情形。(4)馬桶漏水之情形，原告並未於施工中提起，
      被告亦不知情。(5)開關虛設之部分，被告於施工時已預埋
      暗管拉線，並無原告所指未拉線之情事。
三、經查兩造於92年6月23日簽訂系爭承攬契約，約定被告應於
    92年9月10日完工，工程總價為213萬4000元，被告應於工作
    完成後贈與原告價值22萬元之物品，且原告於施工期間已按
    工程進度給付被告183萬4000元，尚餘30萬元未給付。嗣因
    被告財務發生困難，遂停止施作，並於92年10月7日通知原
    告終止系爭契約，而原告亦同意終止系爭契約，為兩造所不
    爭執，並有「凱撒琳空間設計裝潢委託書」、報價單、工程
    進度表、收據、存證信函等影本附卷可稽，是原告此部分主
    張，堪信為真實（本院卷一第8-32頁）。
四、次查被告依約本應於92年9月10日完工，惟被告屆期未能完
    工，則依民法第229條第1項規定，被告即應自92年9月10日
    起，負遲延責任。而被告於92年10月7日以存證信函通知原
    告終止系爭契約，原告亦於94年5月23日於本院審理時到庭
    陳稱同意被告終止契約，並對被告主張終止後違約的損害賠
    償（本院卷二第133頁），則依民法第263條準用第260條規
    定，原告於系爭契約終止前，已有之損害賠償請求權，不因
    終止權之行使而受影響。從而原告自仍得本於民法第231 條
    第1項規定，請求被告賠償因給付遲延而生之損害。
五、按損害賠償，除法律另有規定或契約另有訂定外，應以填補
    債權人所受損害及所失利益為限，民法第216條第1項定有明
    文。經查：
  (一)原告主張被告無故停工，應賠償完成後續工程所增加之費用
    72萬5500元。被告則辯稱：完成後續工程所需之費用僅為29
    萬6200元云云。經查原告主張之數額，係依據穎禾設計工程
    有限公司（下稱穎禾公司）之工程報價計算而得，有報價單
    影本一份在卷可按（本院卷一第79-80頁）。惟查穎禾公司
    並未實際施作後續工程，從而原告並未實際受有72萬5500元
    之損害，故原告此部分之主張，並不可採；原告真正所受之
    損害，應以原告實際僱工完成後續工程所支出之費用為損害
    賠償之依據。從而本院審酌原告實際僱工所提出之收據（本
    院卷二第45-48頁、第54頁）後認為：木作工程花費22萬
    1295  元、油漆工程花費14萬3000元、鐵窗門紗窗工程花費
    10萬8200元、水電工程花費7萬1000元及白板費用1650元共
    計54萬5145元，為原告實際所受之損害。又查原告已給付被
    告183萬4000元，尚餘30萬元未給付，已如前述；則原告使
    第三人繼續被告之承攬工作時，僅得請求被告給付相當於該
    30萬元報酬部分之費用，否則無異於該繼續之工作，原告無
    須給付任何費用。因此原告所得請求被告賠償為完成後續工
    程所支出之費用，於扣除未給付之工程報酬30萬元後，為24
    萬5145元。
  (二)原告又主張被告應賠償系爭契約之贈品共22萬元，被告則辯
    稱因工程並未完工故無法交付贈品云云。按民法第216條規
    定所謂損害賠償，其範圍除所受損害外，尚包含所失利益，
    而所失利益者，係指依契約約定之內容本應增加之利益，惟
    因損害事實之發生以致不能取得者而言。經查兩造於系爭契
    約中約定被告於工程完成後應贈與原告價值22萬元之贈品，
    為兩造所不爭執，因此該贈品即為原告所得預期增加之利益
    ，為所失利益，故原告此部分之主張，為有理由，被告所辯
    ，並不足採。
  (三)原告另主張被告應賠償停工所增加之生活上支出18萬元，被
    告則否認之。經查原告陳稱其因被告未能於契約約定期限92
    年9月10日完成工程，致原告延至93年3月始完工進住，造成
    原告需繼續租住親友住所，依市場行情系爭工程所施作之房
    屋每層每月租金1萬5000元計，工程延誤6個月共計18萬元云
    云。惟查原告僅提出租住親友住所之房屋所有權狀，並未舉
    證證明其因此而實際支出之房屋租金，卻以系爭房屋因無法
    進住為計算租金損失之依據，請求被告賠償，是據此不能證
    明為因被告停工而實際上所增加之支出，故原告此部分之主
    張為無理由。
  (四)原告再主張被告應賠償系爭工程因偷工減料及無法保固之損
    害19萬2844元，被告則否認之。經查原告所稱門框塞入報紙
    、磁磚虛貼、浴室漏水、馬桶未安裝完全、開關虛設等情，
    雖然屬實，惟查原告並未舉證證明確實因施作上開工作而支
    出費用致受有損害，而僅依民間工程關於驗收尾款之計算方
    式，請求被告賠償19萬2844元，作為無法保固及驗收之補償
    ，則據此不能認為原告實際上受有該等損害，是原告此部分
    主張，並無理由。
六、綜上所述，原告主張本於系爭契約終止後之損害賠償請求權
    ，請求被告賠償其完成後續工程實際支出之費用24萬5145元
    及依契約約定被告應交付之贈品共22萬元，為有理由，應予
    准許。其逾此部分之請求，為無理由，應予駁回。
七、因本件事證已臻明確，兩造其餘主張陳述及所提之證據，均
    毋庸再予審酌，附此敘明。
八、訴訟費用負擔之依據：民事訴訟法第79條。
中    華    民    國    95    年    7    月    21    日
                  民事第六庭    法  官  邱  琦
以上正本係照原本作成
如對本判決上訴，須於判決送達後20日內向本院提出上訴狀
中    華    民    國    95    年    7    月    21    日
                                書記官  池東旭


司法院資訊處製作；財團法人民間司法改革基金會備份。
